【裁判字號】    92,易,16
【裁判日期】    920711
【裁判案由】    偽造文書
【裁判全文】
臺灣屏東地方法院刑事判決                            九十二年度易字第一六號
    公  訴  人  臺灣屏東地方法院檢察署檢察官
    被      告  甲○○
    被      告  乙○○
右被告等因偽造文書案件，經檢察官提起公訴（九十一年度偵字第五八五三號），本
院判決如左：
     主  文
甲○○、乙○○共同明知為不實之事項，而使公務員登載於職務上所掌之公文書，足
以生損害於公眾及他人，各處有期徒刑伍月，如易科罰金，均以參佰元折算壹日。
     事  實
一、緣甲○○之前曾向丙○○之夫邱喜發借貸新台幣六十萬元，並簽發發票日均為民
    國八十九年十一月十四日、到期日分別為九十一年一月十日（兩張）、九十一年
    一月二十日（二張）、九十一年一月三十日（二張），面額各為十萬元之本票共
    六張，及發票日為九十年十一月十九日、面額六萬二千元（到期日未載）之本票
    一張予邱喜發及丙○○夫婦收執，嗣邱喜發旋於八十九年十一月十七日因案入監
    執行，上述本票屆期不獲兌現後，丙○○即持之向本院聲請裁定准予強制執行，
    並經本院於九十一年一月三十日以九十一年度票字第二八八號准予本票裁定，甲○○乃對上開裁定提起抗告，詎甲○○於其將受強制執行之際，為圖損害丙○○
    之債權，避免自己唯一之財產，即坐落屏東縣長治鄉○○段八四五號土地遭強制
    執行，竟與其胞妹乙○○基於共同犯意之聯絡，明知其二人間並無債權債務關係
    ，乃共同虛偽設立四百萬元抵押權，並委託不知情之代書邱永棟，於九十一年三
    月二十二日，向屏東縣屏東地政事務所申請辦理抵押權登記，致使該所承辦人員
    將此不實事項登載於職務上所掌之土地登記簿等公文書上，而於九十一年三月二
    十五日完成登記，足生損害於地政機關管理之正確性及丙○○。嗣於九十一年四
    月三日，甲○○與丙○○在本院屏東簡易庭達成調解，由甲○○分二期給付，即
    於九十一年七月三日支付五十萬元及於九十一年十月三日支付十六萬元，惟屆期
    甲○○仍未給付，丙○○事後始查悉上情。
二、案經丙○○訴請臺灣屏東地方法院檢察署檢察官偵查起訴。
     理  由
一、訊據被告二人均矢口否認有上述犯行，被告甲○○辯稱：我經營檳榔批發之生意
    ，於五、六年前，我缺錢時，即陸續向乙○○借貸三十萬或五十萬不等之金錢，
    總數達四百萬元，沒有借據云云；被告乙○○辯稱：甲○○在八十六年到九十一
    年間陸陸續續向我借錢，一次都借三萬元到五萬元不等，最多不超過二十萬元，
    我都交現金給甲○○，前前後後有三、四百萬元，我與甲○○是親兄妹，沒有記
    帳之必要，借給甲○○之資金來源，其中有一百多萬元，是我做生意賺來的，我
    在屏東市經營吉米球傢飾精品行，每月淨賺五、六萬元，另外二百多萬元是我先
    生李新治給我的，他是鳳山有限公司之股東，每月交四、五萬元給我，年終紅利
    有時十幾萬元，有時二十幾萬元，我確實有借錢給甲○○，我父親邱桂霖可以證
    明云云。經查：
  (一)右揭事實，業據告訴人丙○○指訴歷歷，且經證人邱永棟於偵查中證述屬實，此
    外，復有本院民事裁定、調解筆錄、土地登記謄本、存證信函、屏東地政事務所
    以屏所地一字第０９１００２０４８０號提供之本案抵押權申請設定之相關資料
    等在卷為憑。另被告甲○○於九十一年三月二十二日，將坐落屏東縣長治鄉○○
    段八四五號土地虛偽設立四百萬元之抵押權予被告乙○○之際，除在郵局有五萬
    餘元存款，在臺灣企銀屏東分行有七千餘元存款，及在第一商業銀行長治分行有
    五元存款外，並無其他財產，有中華郵政股份有限公司儲字第０９２０７０４２
    ５０號函、臺灣企銀屏東分行屏東字第１０６９號函、第一商業銀行長治分行一
    長字第三０六號函、屏東縣稅捐稽徵處提供之被告甲○○之歸戶財產查詢清單在
    卷可稽，是被告二人之行為，顯已影響債權人丙○○債權之清償，而有損害債權
    人債權之意圖甚明。
  (二)至於被告二人雖以前詞置辯，惟(1)經本院隔離訊問，被告甲○○供稱「（與乙○○借錢有無還錢過？）沒有」，被告乙○○則供稱「（甲○○還給妳多少錢？）
    陸陸續續大約還了一百多萬元，所以我認為他尚欠我三百多萬元」，二人所供俱
    不相符，倘被告二人真有借貸關係，何以二人就是否曾還過錢，有如此南轅北轍
    之供述，是被告二人所辯之詞，已令人存疑。(2)再者，依卷附財政部臺灣省南區
    國稅局屏東縣分局以南區國稅屏縣資字第０九一００二七八五０號函提供之被告
    乙○○自八十七年起至九十年間綜合所得資料，顯示被告乙○○於屏東市瑞光里
    安心四橫巷九二號三樓之一所經營之吉米球傢飾精品社，八十七年度給付總額為
    十萬三千八百七十八元，八十八年度之給付總額為一萬六千五百八十三元，八十
    九年度之給付總額為一萬二千零九十元，九十年度之給付總額則無資料，足見該
    精品社之生意每下愈況，且由合作金庫銀行苓雅分行以合金苓存字第０９２００
    ００４１５號函提供之被告乙○○自八十六年至九十一年之往來明細觀之，被告
    乙○○於上開時間內，在該戶頭內存款最多為十九萬多元（其他行庫，被告乙○○或未開戶，或無往來紀錄），是綜合上開資料，被告乙○○何有資力借貸四百
    萬元予被告甲○○。(3)又證人李新治於本院審理中亦做證稱：「（每年分紅多少
    ？）每年分紅最高十萬元，要看營業狀況而定」等語，與被告乙○○所辯，其夫
    每年年終分紅為十幾萬元或二十幾萬元云云，亦不相符。另經本院向財政部臺灣
    省南區國稅局高雄縣分局函查，證人李新治自八十六年起至九十年止並未向該局
    辦理所得稅之申報，有該局南區國稅高縣二字第０９２００３４７８８號函在卷
    為憑，證人李新治既無庸申報所得稅，且其所得又非所得稅法規定免納所得稅之
    範疇，足認其所得無幾，則被告乙○○辯稱總共向其夫李新治拿約二百萬元借予
    被告甲○○云云，自非實情。(4)綜上，被告二人所辯，既不足採，其父即證人邱
    桂霖雖於偵查中證稱被告二人確有四百萬元借貸云云，顯為迴護被告二人之詞，
    同亦不足採信。本件事證已明，被告二人犯行洵堪認定。
二、核被告二人所為，係犯刑法第二百十四條之使公務員登載不實罪，及同法第三百
    五十六條之毀損債權罪。被告二人就上揭犯行有犯意聯絡及行為分擔，皆為共同
    正犯。被告二人虛為設定抵押權之目的在毀損債權，所犯上開二罪間有方法結果
    之牽連關係，應依連續犯規定論以一罪，並依法加重其刑。公訴人於犯罪事實雖
    有載明被告甲○○係於收受本票裁定後，將上開土地虛偽設定抵押權予被告乙○○，惟漏未論及被告二人犯刑法第三百五十六條之罪，尚有未洽。爰審酌被告甲○○僅有賭博前科，被告乙○○尚無前科，二人素行堪稱良好，惟被告二人虛偽
    設定抵押權，不僅妨害地政機關對地政管理之正確性，且使被害人丙○○求償困
    難，而被告二人犯後又飾詞狡辯，毫無悔意，迄今尚未賠償丙○○之損失等情狀
    ，分別量處如主文所示之刑，並均諭知易科罰金之折算標準。
據上論斷，應依刑事訴訟法第二百九十九條第一項前段、刑法第二十八條、第二百十
四條、第三百五十六條、第五十五條、第四十一條第一項前段、罰金罰鍰提高標準條
例第一條前段、第二條，判決如主文。
本案經檢察官許英輝到庭執行職務
中      華      民      國     九十二     年      七      月    十一    日
                                      臺灣屏東地方法院刑事第一庭
                                          法  官    包梅真
右正本證明與原本無異。
如不服本判決應於收受本判決送達後十日內向本院提出上訴書狀，其未敘述上訴理由
者，並得於提起上訴後十日內向本院補提理由書狀（均須按他造當事人之人數附繕本
 ）「切勿逕送上級法院」
                                          書記官    滕一珍
中      華      民      國     九十二     年      七      月    十四    日
附錄法條：
刑法第二百一十四條
明知為不實之事項，而使公務員登載於職務上所掌之公文書，足以生損害
於公眾或他人者，處三年以下有期徒刑、拘役或五百元以下罰金。
刑法第三百五十六條
債務人於將受強制執行之際，意圖損害債權人之債權，而毀壞、處分或隱
匿其財產者，處二年以下有期徒刑、拘役或五百元以下罰金。


司法院資訊處製作；財團法人民間司法改革基金會備份。
